【裁判字號】    89,上易,1535
【裁判日期】    890131
【裁判案由】    侵占
【裁判全文】
臺灣高等法院刑事判決                          八十九年度上易字第一五三五號
    上  訴  人  臺灣桃園地方法院檢察署檢察官
    被      告  丁○○
右上訴人因被告侵占案件，不服臺灣桃園地方法院八十八年度易字第二二三四號，中
華民國八十九年一月三十一日第一審判決 (起訴案號：臺灣桃園地方法院檢察署八十
八年度偵字第一三八二七號)提起上訴，本院判決如左：
    主  文
上訴駁回。
    理  由
一、本案經本院審理結果，認第一審判決對被告丁○○為無罪之諭知，核無不當，應
    予維持，並引用第一審判決書記載之證據及理由。
二、檢察官上訴意旨以：證人陳正國於檢察官偵查中係稱：被告將車借予他人，未說
    明係借予何人等語，證述前後不一，而乙○○與告訴人素不相識，得否以其認識
    告訴人之表兄丙○○，即認被告將車交予乙○○有要求還車予告訴人，且被告復
    無法指出乙○○之聯絡方式，故原判決尚有違誤云云。
三、經查，被告於本院調查時始終堅決否認有侵占之犯行，辯稱機車被伊朋友「乙○○」騎走，「乙○○」說他要直接還告訴人等語。而本院訊據告訴人甲○○供稱
    ：「（問：被告向你借車當天有無告訴你車子被小傑借走？）沒有，當時只說要
    借一、二十分鐘載他女友，但時間到了沒還，我就打電話問他車子何時還，他說
    晚一點，他車已借給小傑。」、「（問：當時被告確實有告訴你車子給小傑借走
    ？）有。」、「（問：對你在偵查中所言有何意見？（朗讀並告以要旨）我不知
    道他車借給小傑，我是聽陳正國說的，因為他打電話給陳正國時我站在旁邊，所
    以我知道他車借給小傑，小傑他會將車還我。」、「（問：被告電話中有無親自
    告訴你？）有，說是小傑借走，他會還給我，我電話不只打一通。」、「（問：
    為何檢察官偵查中說被告沒講？）當時的意思是我不認識小傑。」等語（見本院
    八十九年五月十八日筆錄），核與證人丙○○到院結證稱：「（問：本案被告有
    無打電話給你？）有，當天打電話給我說要還車，當時我和甲○○在一起。」、
    「（問：被告確實有說車子被乙○○騎走？）他說車子被乙○○騎走，乙○○他
    會把車騎還給告訴人。」、「（問：是否認識乙○○？）看過，但不知道住哪裡
    。」等語大致相符（見同上筆錄），而本院遍查檢察官筆錄，並未發現證人陳正
    國於檢察官偵查中有證稱：「被告將車借予他人，未說明係借予何人」之證詞（
    見偵查卷第二十一頁），即無所謂該證人證述前後不一之問題。另證人丙○○既
    證稱伊看過「乙○○」，即難認無「乙○○」其人，尚難因被告未供出「乙○○
    」之詳細地址，即認被告所供不實。再參諸證人丙○○與告訴人甲○○係表兄弟
    關係，與被告則僅普通交情之友人，衡情應無偏頗被告之理等情，被告前揭所辯
    ，尚非全然無據。按諸「罪證有疑，利於被告」之證據法則，自難逕認被告有侵
    占罪責。原審因而為被告無罪之諭知，尚非無據。檢察官之上訴非有理由，應予
    駁回。又被告向本院陳報「乙○○」係住「八德市○○街二六四巷二十五弄十六
    號」，惟未記載段數，致無法傳證，而本院依職權所查得一名為乙○○者，係遠
    住高雄，則該乙○○者是否被告所稱之「乙○○」，不無疑問，是該乙○○雖證
    稱不認識被告及丙○○等人，無借用機車情事，亦不足為被告不利之證明，併此
    敘明。
四、被告經合法傳喚，無正當理由不到庭，爰不待其陳述逕行判決。
據上論結，應依刑事訴訟法第三百七十三條、第三百六十八條、第三百七十一條，判
決如主文。
本案經檢察官彭坤業到庭執行職務。
中      華      民      國    九十      年      七      月    三十一    日
                              臺灣高等法院刑事第四庭
                                  審判長法  官  蔡  永  昌
                                        法  官  陳  榮  和
                                        法  官  徐  昌  錦
右正本證明與原本無異。
不得上訴。
                                        書記官  吳  金  來
中      華      民      國    九十      年      八      月      二    日
附件
臺灣桃園地方法院刑事判決                      八十八年度易字第二二三四號
    公  訴  人  臺灣桃園地方法院檢察署檢察官
    被      告  丁○○  男  二十歲（民國○○○年○○月○日生）
                        住花蓮縣鳳林鎮○○路九二號
                        居宜蘭金六結郵政九０七０九附九一０號信箱
                        身分證統一編號：Ｕ一二九八七五六號
右列被告因侵占案件，經檢察官提起公訴（八十八年度偵字第一三八二七號），本院
判決如左：
        主  文
丁○○無罪。
        理  由
一、公訴意旨略以：被告丁○○於民國八十八年四月七日晚上十時許，在桃園縣桃園
    市○○街一二三號前，以要接送其女朋友為由，向告訴人甲○○借用車號ＴＺＰ
    —八九七號輕型機車一輛，並言明使用完畢立刻返還予告訴人甲○○，惟被告丁○○取得上開機車後，竟意圖為自己不法之所有，變易持有為所有之意思，將該
    車侵占入己，並將之借予不詳姓名年籍綽號「小傑」之人；屢經告訴人甲○○多
    次催討均置不返還，始循線查知上情，因認被告涉有刑法第三百三十五條第一項
    之侵占罪嫌云云。
二、按犯罪事實應依證據認定之，無證據不得推定其犯罪事實；不能證明被告犯罪者
    ，應諭知無罪之判決，刑事訴訟法第一百五十四條、第三百零一條第一項分別定
    有明文。又按事實之認定，應憑證據，如不能發現相當證據，或證據不足以證明
    ，自不能以推測或擬制之方法，以為裁判基礎；認定不利於被告之事實，該依積
    極證據，苟積極證據不足為不利於被告事實之認定時，即應為有利於被告之認定
    ，更不必有何有利之證據，最高法院著有四十年台上字第八六號、三十年上字第
    八一六號判例足資參照。再按刑法第三百三十五條第一項之侵占罪，必須行為人
    持有他人之物而實行不法領得之意思，始能構成，最高法院二十年上字第一五七
    三號判例可資參照。
三、訊據被告丁○○堅決否認有何右揭侵占犯行，辯稱：伊確實有向丙○○、甲○○
    借車，後來車子是被朋友乙○○借走，乙○○住大湳萬客隆附近，伊有交待乙○○直接把車騎還給甲○○，洵無侵占犯意等語。查：證人丙○○於本院審理中證
    稱：「丁○○借車時說當天晚上（八十八年四月七日）會還，但四月七日劉沒把
    車騎來還，我們（丙○○與甲○○）打電話問他，他就說明天，當時丁○○有說
    車被乙○○騎走，丁○○當日有說他叫小傑把車騎去還甲○○，但我們一直等不
    到車，（是否認識乙○○？）看過，（乙○○知否甲○○住哪裡？）不知，（乙○○有無去過你家？）有。」等語（詳本院八十八年十月二十八日訊問筆錄），
    衡諸證人丙○○與告訴人甲○○係表兄弟關係，與被告僅普通交情之友人，應無
    反而偏頗被告之理，其所證被告係將向告訴人借貸之前揭機車轉借予案外人即友
    人乙○○，並交待乙○○將前揭機車騎還給車主即告訴人乙節，經核亦與被告所
    辯前辭相符，應堪採信，再參諸乙○○雖不知告訴人住所，但知證人丙○○住處
 所在，而證人丙○○與告訴人係表兄弟，住處亦相距不遠（中壢市○○路、同市
    ○○街），被告應相信乙○○可先至證人丙○○住處，經證人丙○○再將前揭機
    車騎還告訴人，始未事先取得車主即告訴人之同意，逕將前揭機車轉借予乙○○
    ，應無為自己不法所有而將前揭機車予以侵占入己之故意，尚與刑法第三百三十
    五條第一項之侵占罪之構成要件不合，是被告與告訴人所涉，應止於民事糾葛，
    且被告已與告訴人達成和解，願賠償告訴人新台幣二萬元，業據被告及告訴人到
    庭供述屬實，此外，復查無其他積極證據，足資證明被告有公訴人所指之侵占犯
    行，因認不能證明被告犯罪，依前揭說明，自應為被告丁○○無罪之諭知。
據上論斷，應依刑事訴訟法第三百零一條第一項，判決如主文。
本案經檢察官何嘉仁到庭執行職務。
中      華      民      國      八十九    年      一      月    三十一  日
                                臺灣桃園地方法院刑事第一庭
                                    法  官    黃  雅  芬
右正本證明與原本無異。
如不服本判決，應於判決送達後十日內向本院提出上訴狀( 應附繕本 )，上訴於
臺灣高等法院。
             書記官    陳  韻  如
中      華      民      國      八十九    年      一      月    三十一  日


司法院資訊處製作；財團法人民間司法改革基金會備份。
